臺灣宜蘭地方法院民事裁定　　　　　　　　100年度聲字第5號
聲　請　人　林祺展
上列聲請人就本院99年度訴字第234號返還房屋等事件，聲請法
官迴避，本院裁定如下：
    主  文
聲請駁回。
    理  由
一、本件聲請意旨略以：依下列事證，足認本件承辦法官林俊廷
    執行職務有偏頗之虞：
（一）林法官於民國100年1月4日審理另案99年度訴字第351號分
      割共有物事件時，欺騙聲請人稱：分割共有物之訴不能為
      先、備位之主張，否則不合法云云，欲使聲請人撤回備位
      聲明。林法官又騙說：99年度訴字第234 號返還房屋之訴
      與另案99年度訴字第351 號分割共有物之訴，倘分別上訴
      二審，由不同高院法官審理，會兩件拖住不判云云，欲使
      聲請人自行撤回99年度訴字第234 號。林法官並逼迫聲請
      人須當庭表示是否撤回99年度訴字第351 號分割共有物事
      件中之備位聲明及99年度訴字第234 號返還房屋之訴，否
      則法官可以起訴或程序不合法為由，直接駁回99年度訴字
      第351 號分割共有物之訴，意圖使聲請人陷於錯誤，於倉
      促及不諳法律之情況下，自行撤回訴訟，使訴訟相對人得
      利。又林法官於被告林楷迪陳述時，見林楷迪之陳述對己
      不利，詎打斷林楷迪之發言，提醒林楷迪說：「這對你的
      權利有影響，你要好好說」等話語，幫助林楷迪修正對己
      不利之言論，明顯違反法官中立聽訟及當事人進行主義，
      請鈞院調查該日庭訊錄音。
（二）林法官於聲請人另訴99年度重訴字第21號確認土地使用權
      同意書係偽造等事件，以違反客觀書證及兩造均認同之事
      實理由，違法判決聲請人敗訴。
（三）林法官於99年度訴字第351 號分割共有物之訴中，命聲請
      人提出聲請人無法取得之房屋稅籍資料，並命聲請人補繳
      裁判費，惟依高院99年度抗字第1562號裁定見解，聲請人
      業已繳足裁判費，甚且溢繳，使聲請人受訴訟延滯及訟累
      等損害。
（四）林法官前後共審理聲請人起訴之99年度訴字第10號、99年
      度重訴字第21號、99年度訴字第234號、第351號民事事件
      ，屢次刁難聲請人，其不法言行，係因訴訟相對人陳雪玉
      、林楷迪、方炫棍等為霸佔聲請人土地、房屋等共計上億
      元之利益，涉嫌收買林法官，使林法官判決聲請人上揭訴
      訟敗訴，延滯上揭訴訟，使聲請人受有損害。聲請人已於
      100年1月14日至宜蘭地檢署對林法官提出詐欺、瀆職等告
      訴，此可向宜蘭地檢署調閱卷宗查證。是林法官與聲請人
      互為刑事訴訟相對人，足認林法官執行職務有偏頗之虞，
      自不宜再就聲請人之訴訟為審判。
（五）林法官之配偶林翠華法官與聲請人間昔有嫌隙，聲請人曾
      當面喝叱林法官之配偶，此為林法官所知悉（因其曾辦理
      其配偶96年聲字第82號之迴避案）。林法官為討好其配偶
      ，不問是非，藉行使司法職權之便，修理聲請人，請鈞院
      調查，爰依民事訴訟法第33條聲請本件承辦法官迴避。
二、按法官有應自行迴避而不自行迴避以外之情形，足認其執行
    職務有偏頗之虞者，當事人得聲請法官迴避，民事訴訟法第
    33條第1項第2款所明定。所謂法官有應自行迴避而不自行迴
    避以外之情形，足認其執行職務有偏頗之虞，據而聲請法官
    迴避者，應以法官對於訴訟標的有特別利害關係，或與當事
    人之一造有密切之交誼或嫌怨，或基於其他情形客觀上足疑
    其為不公平之審判者為其原因事實，若僅憑當事人之主觀臆
    測，或不滿意法官進行訴訟遲緩，或認法官指揮訴訟欠當，
    則不得謂其有偏頗之虞，最高法院69年台抗字第457 號著有
    判例可資參照。
三、經查：
（一）聲請人於99年7月22日提起返還房屋之訴訟（99 年度訴字
      第234 號），其訴之聲明為：「一、確認原告（即聲請人
      ）未授權被告陳雪玉與被告方炫棍就門牌號碼宜蘭縣羅東
      鎮○○路329 號房屋、宜蘭縣羅東鎮○○路90-6號房屋、
      宜蘭縣羅東鎮○○路90-7號房屋所為之任何分配協議及分
      管約定。二、被告方錦璘、方錦福、方錦龍應偕同原告辦
      理門牌號碼宜蘭縣羅東鎮○○路329號房屋之保存登記，
      並將上開房屋所有權移轉登記予被告張弘文、方錦龍、陳
      雪玉、訴外人江宏發之繼承人共有；被告張弘文、方錦龍
      、陳雪玉、訴外人江宏發之繼承人於取得上開房屋之所有
      權後，應將上開房屋所有權移轉登記予原告、被告林楷迪
      、方炫棍及訴外人方炫琛之繼承人共有，所有權應有部分
      如附表編號1所示（即聲請人48.4 ％、被告林楷迪48.4％
      、被告方炫棍1.6％、被告方炫琛之繼承人1.6％）。三、
      被告方錦璘、方錦福、方錦龍、林楷迪應辦理門牌號碼宜
      蘭縣羅東鎮○○路90-6號房屋之保存登記，並將上開房屋
      所有權移轉登記予被告張弘文、方錦龍、陳雪玉、訴外人
      江宏發之繼承人共有；被告張弘文、方錦龍、陳雪玉、訴
      外人江宏發之繼承人於取得上開房屋之所有權後，應將上
      開房屋所有權移轉登記予原告及被告林楷迪共有，所有權
      應有部分如附表編號2所示（即聲請人50 ％、被告林楷迪
      50％）。四、被告方錦璘、方錦福、方錦龍應偕同原告辦
      理門牌號碼宜蘭縣羅東鎮○○路90-7號房屋之保存登記，
      並將上開房屋所有權移轉登記予被告張弘文、方錦龍、陳
      雪玉、訴外人江宏發之繼承人共有；被告張弘文、方錦龍
      、陳雪玉、訴外人江宏發之繼承人於取得上開房屋之所有
      權後，應將上開房屋所有權移轉登記予原告及被告林楷迪
      、方炫棍共有，所有權應有部分如附表編號3 所示（即聲
      請人49.5％、被告林楷迪49.5％、被告方炫棍1％ ）。五
      、被告方錦璘、方錦福、方炫棍及李文智應將門牌號碼宜
      蘭縣羅東鎮○○路329 號房屋騰空遷讓交還被告張弘文、
      方錦龍、陳雪玉、訴外人江宏發之繼承人，並由原告、被
      告林楷迪、方炫棍及訴外人方炫琛之繼承人代為受領。六
      、被告方錦璘、方錦福、方炫棍及李文智應連帶給付被告
      張弘文、方錦龍、陳雪玉、訴外人江宏發之繼承人新臺幣
      （下同 ）2,323,200元及自起訴狀繕本送達翌日起至清償
      日止，按年息5 ％計算之利息，並由原告代為受領；被告
      方錦璘、方錦福、方炫棍及李文智應自起訴狀繕本送達翌
      日起至交還門牌宜蘭縣羅東鎮○○路329 號房屋日止，按
      月連帶給付被告張弘文、方錦龍、陳雪玉、訴外人江宏發
      之繼承人38,720元，並由原告代為受領。」有該訴訟卷宗
      可資參照，依此可知，門牌號碼宜蘭縣羅東鎮○○路329
      號、宜蘭縣羅東鎮○○路90-6號及90-7號房屋之所有權人
      及應有部分比例仍有疑義，尚未確定。聲請人隨即又於99
      年10月8日提起分割共有物之訴（99年度訴字第351號），
      其先位之訴之聲明為：「變賣原告（即聲請人）與被告林
      楷迪、方炫棍、方炫琛之繼承人共有如附表一所示建物（
      即門牌號碼宜蘭縣羅東鎮○○路329 號、陽明路90-6號、
      90-7號建物），所得價金依附表一所示比例（即光榮路32
      9號部分，聲請人48.4 ％、被告林楷迪48.4％、被告方炫
      棍1.6％、被告方炫琛之繼承人1.6％；陽明路90-6號部分
      ，聲請人50％、被告林楷迪50％；陽明路90-7號部分，聲
      請人49.5％、被告林楷迪49.5％、被告方炫棍1％ ）分配
      。」備位之訴之聲明為：「變賣原告（即聲請人）與被告
      方錦福、方錦璘共有如附表二所示建物（即門牌號碼宜蘭
      縣羅東鎮○○路329號、陽明路90-7號建物 ），所得價金
      依附表二所示比例（ 即光榮路329號部分，聲請人25％、
      被告方錦福25％、被告方錦璘50％；陽明路90-7號部分，
      聲請人25％、被告方錦福25％、被告方錦璘50％）分配。
      」有該訴訟卷宗可資參照，因其先、備位之訴就建物之所
      有權人及應有部分之比例互有歧異，且係以繫屬在前之99
      年度訴字第234 號返還房屋之訴為先決問題，又係以先、
      備位之訴的方式，以不同之所有權人、不同之應有部分比
      例主張分割，此於一般分割共有物之訴中甚為罕見，是本
      件承辦法官於100年1月4 日言詞辯論期日中，就聲請人先
      、備位之訴提出程序上合法性之疑義，並闡明99年度訴字
      第351號分割共有物之訴與繫屬在前之99年度訴字第234號
      返還房屋之訴互有重疊、牽連之關係，建議聲請人是否考
      慮撤回99年度訴字第234號返還房屋之訴，於99 年度訴字
      第351 號分割共有物之訴中追加確認建物所有權人與應有
      部分比例，避免日後上訴分屬不同合議庭審理，可能帶來
      訴訟不經濟之後果，亦可免除因合法性之疑義而遭程序駁
      回之風險。聲請人進而主動提及或可同時撤回99年度訴字
      第351號及第234號後，再一併起訴，以上有本院100年4月
      20日勘驗筆錄所載之譯文可資核對，就承辦法官主動行使
      闡明權，公開其心證，本係民事訴訟法第199條第2項所定
      闡明義務之內涵，尚難以闡明之內容對聲請人不利，即認
      承辦法官有偏頗之情。縱對承辦法官闡明之法律見解有疑
      義，或認指揮訴訟有失妥當，亦係受不利裁判後尋求法定
      救濟程序之問題，難遽認承辦法官係為不公平之審判，而
      有迴避之必要。
（二）本件承辦法官就99年度訴字第351 號分割共有物之訴，於
      100年1月4 日言詞辯論期日中，確曾於被告林楷迪陳述時
      ，打斷被告林楷迪之陳述，並表示：「這個部分跟你（指
      林楷迪）的法律上的利益直接相關，你要先確定你的主張
      ，如果你的主張是說....你主張邏輯是表示說你沒有同意
      過，所以這些東西都跟你無關，所以那你的意思是說這些
      建物所有權你都沒有份囉？是這個意思嗎？」等語，有本
      院100年4月20日勘驗筆錄所載之譯文在卷可稽，惟此僅係
      就被告林楷迪互為矛盾之主張、陳述為進一步之詢問、釐
      清，此係民事訴訟法第199 條闡明義務之內涵，尚無何不
      當，或有偏袒被告林楷迪之情事。
（三）就聲請人所述：本件承辦法官就聲請人另訴99年度重訴字
      第21號確認土地使用權同意書係偽造之訴，以違反客觀書
      證及兩造均認同之事實理由，違法判決聲請人敗訴云云，
      然該案業經聲請人提起上訴，現由臺灣高等法院審理中，
      又聲請人未具體指陳承辦法官於該訴訟有何不公平審判之
      情事，進而於其99年度訴字第234 號返還房屋之訴中亦有
      為不公平審判之虞，是尚難以該承辦法官於99年度重訴字
      第21號民事事件為不利於聲請人之判斷，即認承辦法官有
      於99年度訴字第234號民事事件有迴避之事由。
（四）就聲請人所指：承辦法官於99年度訴字第234 號民事事件
      中命聲請人提出聲請人無法取得之房屋稅籍資料，並命聲
      請人溢繳裁判費，係為使聲請人受訴訟延滯及訟累等損害
      云云，查承辦法官為核定訴訟費用，確曾發函請聲請人提
      出房屋稅籍資料，嗣聲請人向宜蘭縣政府地方稅務局羅東
      分局申請遭拒後，承辦法官即函請地方稅務局羅東分局提
      供房屋稅籍資料，並核定訴訟標的價額為3,144,698 元，
      命聲請人補繳裁判費11,454元，經聲請人抗告，臺灣高等
      法院以99年度抗字第1562號裁定廢棄原審裁定，並核定訴
      訟標的價額為821,498元，有本院99年度訴字第234號民事
      卷宗在卷可查，依此客觀事實，尚無從認定99年度訴字第
      234 號之承辦法官係故為刁難聲請人，延滯聲請人之訴訟
      進行，聲請人此部分主張尚乏憑據。
（五）聲請人又稱：因訴訟相對人陳雪玉、林楷迪、方炫棍等為
      霸佔聲請人土地、房屋等共計上億元之利益，涉嫌收買林
      法官，聲請人已於100年1月14日至宜蘭地檢署對林法官提
      出詐欺、瀆職等告訴，又林法官之配偶與聲請人昔有嫌隙
      ，林法官為討好其配偶，不問是非，藉行使司法職權之便
      ，修理聲請人云云，然聲請人並未提出任何可資釋明其主
      張之證據，亦無可採。
四、綜上，本件聲請核與前揭規定不合，為無理由，應予駁回。
中    華    民    國   100    年    4     月    26    日
                  台灣宜蘭地方法院民事庭
                    審判長法  官  楊麗秋
                          法  官  蔡仁昭
                          法  官  楊坤樵
以上正本係照原本作成。
如不服本裁定，應於裁定送達後十日內向本院提出抗告狀（應附
繕本）。
中    華    民    國   100    年    4     月    26    日
                          書記官  吳文雄